【裁判字號】    98,抗,143
【裁判日期】    980826
【裁判案由】    本票裁定
【裁判全文】
臺灣桃園地方法院民事裁定               98年度抗字第143號
抗  告  人  乙○○
代  理  人  樊欣佩律師
上列再抗告人因與相對人甲○○間本票裁定事件，對於民國98年
6 月15日本院98年度抗字第143 號裁定，提起再抗告，本院裁定
如下：
    主  文
再抗告駁回。
再抗告程序費用新台幣壹仟元由再抗告人負擔。
    理  由
一、再抗告意旨略以：票據執票人行使票據權利，須以提示票據
    為必要程序。本件相對人從未提示系爭本票即請求再抗告人
    付款，則相對人是否踐行提示，自應為抗告法院依法審查之
    範圍。抗告法院未能審酌，相對人亦未證明已踐行提示票據
    程序，則再抗告人於原審之抗告即有理由，抗告法院率予駁
    回抗告，顯非適法。再者，是否提示系爭本票，依最高法院
    58年台上字第2918號判決要旨，應由相對人就提示本票之積
    極事實負舉證責任，惟抗告法院竟認定再抗告人應對於未提
    示之消極事實負舉證之責，已屬違背證據法則之違法不當等
    語。
二、按對於非訟事件抗告法院之裁定再為抗告，僅得以其適用法
    規顯有錯誤為理由，並經原法院之許可者為限。前項許可，
    以原裁定所涉及之法律見解具有原則上重要性者為限。非訟
    事件法第45條第3 項、第4 項定有明文。所謂適用法規顯有
    錯誤，係指確定判決所適用之法規顯然不合於法律規定，或
    與現尚有效之判例、解釋顯然違反者而言，不包括認定事實
    錯誤、取捨證據失當、判決不備理由及在學說上諸說併存致
    發生法律上見解歧異等情形在內（最高法院63年台上字第88
    0 號及71年台再字第210 號判例意旨可資參照）。又對於再
    為抗告，為裁判之原法院認為不應許可者，應以裁定駁回其
    抗告。民事訴訟法第436 條之3 第3 項後段亦有明定。此規
    定於非訟事件準用之，觀諸非訟事件法第45條第5 項之規定
    自明。
三、本件因相對人就系爭本票（如原裁定附表所示之5 張本票）
    聲請強制執行事件，經本院以98年度司票字第2306號裁定准
    許之，再抗告人提起抗告，復經本院以98年度抗字第143 號
    裁定，駁回其抗告。再抗告人雖不服而提起本件再抗告，然
    再抗告人前開所陳有關持票人是否曾經提示系爭本票之爭執
    ，應由主張積極事實之人即持票人負舉證責任之再抗告事由
    ，核與票據法第95條、第124 條之明文規定相違，已難認為
    有理，況上開條文已就何人應就未為提示之事實負舉證之責
    ，明確予以規定，更難認為本院所為駁回再抗告人抗告之裁
    定涉及法律見解有原則上之重要性而有加以闡釋之必要，自
    與上開提起再抗告之要件不符，不應許可，而應予駁回。
四、據上論結，本件再抗告不應許可。依非訟事件法第46條、第
    21條第2 項、第24條第1 項、民事訴訟法第436 條之3 第3
    項後段、第78條，裁定如主文。
中    華    民    國    98    年    8     月    26    日
                民事第一庭審判長法  官  郭琇玲
                                法  官  吳爭奇
                                法  官  范明達
以上正本係照原本作成
如不服本裁定，應於裁定送達後10日內，以書狀敘明理由，向本
院提出抗告狀，並繳納抗告費新台幣1,000 元。
中    華    民    國    98    年    8     月    27    日
                                書記官  張豐松


司法院資訊處製作；財團法人民間司法改革基金會備份。
